【裁判字號】    97,上訴,2000
【裁判日期】    980105
【裁判案由】    妨害自由等
【裁判全文】
臺灣高等法院高雄分院刑事判決        97年度上訴字第2000號
上  訴  人
即  被  告  乙○○
            丙○○
上列上訴人因妨害自由等案件，不服臺灣高雄地方法院96年度訴
字第5050號中華民國97年10月7 日第一審判決（起訴案號：臺灣
高雄地方法院檢察署96年度偵字第19762 號），提起上訴，本院
判決如下：
     主  文
上訴駁回。
     理  由
一、按不服地方法院之第一審判決而上訴者，須提出上訴書狀，
    並應敘述具體理由，上訴書狀未敘述上訴理由者，應於上訴
    期間屆滿後二十日內補提理由書於原審法院。逾期未補提者
    ，原審法院應定期間先命補正。但上訴書狀已敘述理由，惟
    所敘述者非屬具體理由，則屬不符上訴之法定程式，由第二
    審法院以其上訴不合法律上程式，判決駁回，不生定期命補
    正之問題，刑事訴訟法第350 條第1 項、第361 條、第362
    條、第367 條定有明文。
二、按上開所稱具體理由，係指須就不服之判決為具體之指摘而
    言，如僅泛稱原判決認事用法不當或採證違法、判決不公等
    ，均非具體理由（法院辦理刑事訴訟案件應行注意事項第16
    2 點參照）；復按所謂具體理由，必係依據卷內既有訴訟資
    料或提出新事證，指摘或表明第一審判決有何採證認事、用
    法或量刑等足以影響判決本旨之不當或違法，而構成應予撤
    銷之具體事由，始克當之（例如：依憑證據法則具體指出所
    採證據何以不具證據能力，或依憑卷證資料，明確指出所為
    證據證明力之判斷如何違背經驗、論理法則）；倘僅泛言原
    判決認定事實錯誤、違背法令、量刑失之過重或輕縱，而未
    依上揭意旨指出具體事由，或形式上雖已指出具體事由，然
    該事由縱使屬實，亦不足以認為原判決有何不當或違法者（
    例如：對不具有調查必要性之證據，法院未依聲請調查亦未
    說明理由，或援用證據不當，但除去該證據仍應為同一事實
    之認定），皆難謂係具體理由，俾與第二審上訴制度旨在請
    求第二審法院撤銷、變更第一審不當或違法之判決，以實現
    個案救濟之立法目的相契合，並節制濫行上訴」（最高法院
    97年度台上字第892 號判決意旨參照）。是如上訴理由書狀
    並未依據卷內訴訟資料，具體指摘原判決認事用法有何違法
    或不當之情形，即屬上訴未敘述具體理由。
三、上訴人即被告乙○○、丙○○因犯刑法第302 條妨害自由及
    第344 條重利罪，經原審判決被告2 人各有期徒刑5 月、3
    月，均定應執行刑為有期徒刑6 月，如易科罰金以壹仟元折
    算壹日。經被告2 人於97年10月22日具狀提起上訴，其2 人
    上訴狀未敘明理由，嗣於同年11月14日提出上訴理由狀，略
    以：「證人吳蔡美香、謝周利、甲○○、丁○○於警訊之筆
    錄無證據能力，更與事實不符；另被告丙○○於原審法院並
    無態度不佳」云云。
四、經查：
(一)、證人吳蔡美香、謝周利、甲○○、丁○○於警詢陳述之證據
    ，被告2 人於原審準備程序時，均知上述筆錄乃傳聞證據，
    而就此證據能力均表示無意見（見原審卷第78、79頁），即
    同意作為證據，且原判決審酌上開警詢筆錄作成時之情況均
    屬正常，且與本案相關之待證事實具有關連性，認以之為本
    案證據適當，因而依刑事訴訟法第159 條之5 第1 項規定，
    認上開證據均具有證據能力，尚無違反證據法則之情形。則
    被告2 人上訴狀泛稱「上開證據無證據能力」，並未依憑證
    據法則，具體指出原判決所採上開證據，何以不具證據能力
    ，此部分上訴理由自非具體。
(二)、證人吳蔡美香、謝周利、甲○○、丁○○於警詢陳述，經原
    判決調查審酌後，佐以證人謝周利、李坤城（承辦警員）於
    偵查中之經檢察事務官詢問時之陳述、被告2 人之供述及卷
    附現場照片等情，而認證人徐騰輝、徐蔡秀月證詞，均不足
    採為有利於被告2 人之證明，從而認定被告2 人所犯刑法第
    30 2條妨害自由及第344 條重利等犯行明確，原判決均已敘
    明其認定被告2 人犯罪所憑之證據及理由，經核並無不合。
    則被告2 人上訴狀空指「上開證據與事實不符」，並未依憑
    卷證資料，明確指出原判決所為上開證據之證明力判斷，係
    有如何採證違法、違背經驗、論理法則等情形，此部分上訴
    自屬未敘述具體理由。
(三)、按關於刑之量定，係實體法上賦予法院得為自由裁量之事項
    ，倘其未有逾越法律所規定之範圍，或濫用其權限，即不得
    任意指摘為違法（最高法院75年台上字第7033號判例要旨足
    參），本件原判決量刑審酌敘及關於被告2 人犯後態度部分
    ，所認被告2 人犯後飾詞狡辯態度不佳（參原判決第7 頁）
    ，係依據被告2 人於原審法院之供述證據（見原審卷第64、
    251 頁），經核並無不合，則被告丙○○上訴理由狀所陳「
    被告於原審法院並無態度不佳」，亦非屬合法上訴之具體理
    由。
五、綜上所述，被告2 人上訴理由僅空泛指摘原判決採證違法、
    不符事實等情，並非依據卷內訴訟資料或提出新事證，指摘
    或表明原審判決有何足以影響判決本旨之不當或違法，而構
    成應予撤銷之具體事由，與刑事訴訟法第361 條第2 項所稱
    「具體理由」顯非相當，足認被告2 人之上訴，違背法律上
    之程式，爰不經言詞辯論，逕行判決駁回上訴。
據上論斷，應依刑事訴訟法第367 條前段、第372 條，判決如主
文。
中    華    民    國    98    年     1     月    5    日
                  刑事第一庭    審判長法  官  郭雅美
                                      法  官  徐美麗
                                      法  官  張意聰
以上正本證明與原本無異。
妨害自由部分，如不服本判決應於收受本判決後10日內向本院提
出上訴書狀，其未敘述上訴理由者，並得於提起上訴後10日內向
本院補提理由書狀（均須按他造當事人之人數附繕本）「切勿逕
送上級法院」。
重利部分，不得上訴。
中    華    民    國    98    年     1     月    5    日
                                      書記官  陳金


司法院資訊處製作；財團法人民間司法改革基金會備份。
